臺灣苗栗地方法院刑事判決
110年度訴字第297號
公  訴  人  臺灣苗栗地方檢察署檢察官
被      告  林柏宏




                    （現於法務部○○○○○○○○附設勒戒 處所）
上列被告因偽造文書等案件，經檢察官提起公訴（110年度偵緝
字第90號），被告於準備程序中就被訴事實為有罪之陳述，經告
以簡式審判之旨，並聽取意見後，經本院合議庭裁定由受命法官
獨任行簡式審判程序，判決如下
    主    文
林柏宏犯如附表一、二「宣告刑及沒收」欄所示之罪，各處如附
表一、二「宣告刑及沒收」欄所示之刑及沒收。應執行有期徒刑
柒月，如易科罰金，以新臺幣壹仟元折算壹日。沒收部分，併執
行之。
    犯罪事實
一、林柏宏與余欣怡前為男女朋友，林柏宏明知未經余欣怡同意
    或授權，不能擅自拿取及使用余欣怡之國泰世華商業銀行卡號
    0000-0000-0000-0000號信用卡，竟趁余欣怡不查而取得上
    開信用卡之機會，而有以下犯行：
　㈠林柏宏意圖為自己不法所有，基於詐欺取財、得利之犯意，於
    附表一所示刷卡日期，持上開信用卡冒充持卡人本人，向附
    表一所示之各該特約商店進行消費，致各該特約商店人員陷
    於係由余欣怡本人刷卡消費之錯誤，而提供如附表一所示金
    額之商品或服務予林柏宏(均無簽單)，足生損害於余欣怡、
    附表一所示各該特約商店及發卡銀行對於信用卡交易管理之正
    確性。
　㈡林柏宏復意圖為自己不法所有，基於詐欺取財、詐欺得利及行使
    偽造私文書之犯意，於附表二所示刷卡日期，持上開信用卡
    冒充持卡人本人，向附表二所示之特約商店進行消費，並於
    該特約商店人員所交付之全家便利商店-竹南金山國泰世華
    銀行MASTERCARD信用卡持卡人簽名欄位，偽簽「余欣怡」之
    署名1 枚，偽造完成表示確認該簽帳單記載之交易金額，係由
    余欣怡本人刷卡消費，而得以向發卡銀行請求撥付消費款項
    與特約商店之意，並作為該特約商店經由信用卡收單機構向
    發卡銀行請款之用之私文書1 紙，再交還該特約商店人員收
    執而行使之，致該特約商店人員陷於錯誤，而提供如附表二
    所示金額之商品予林柏宏，足生損害於余欣怡、附表二所示
    該特約商店及發卡銀行對於信用卡交易管理之正確性。
　㈢嗣余欣怡於109年9月22日15時53分許，收到國泰世華商業銀
    行寄送之信用卡帳單，發現多筆消費非其所為，乃向苗栗縣
    警察局竹南分局大同派出所報案，警方因而循線查獲林柏宏
    。　
二、案經余欣怡訴由苗栗縣警察局竹南分局報告臺灣苗栗地方檢
    察署檢察官偵查起訴。
    理    由
一、按除被告所犯為死刑、無期徒刑、最輕本刑為3 年以上有期
    徒刑之罪或高等法院管轄第1審案件者外，於第273條第1項
    程序進行中，被告先就被訴事實為有罪之陳述時，審判長得
    告知被告簡式審判程序之旨，並聽取當事人及辯護人之意見
    後，裁定進行簡式審判程序；除簡式審判程序、簡易程序及
    第376條第1款、第2款所列之罪之案件外，第1審應行合議審
    判，刑事訴訟法第273條之1第1項、第284條之1分別定有明
    文。本件被告林柏宏係涉死刑、無期徒刑、最輕本刑為3年
    以上有期徒刑之罪或高等法院管轄第1審案件以外之罪，並
    於本院行準備程序時就被訴事實為有罪之陳述，本院合議庭
    依前揭規定，經評議結果，裁定改由受命法官獨任行簡式審
    判程序進行審理，是本件之證據調查，依刑事訴訟法第273
    條之2規定，不受同法第159條第1項、第161條之2、第161條
    之3、第163條之1及第164條至第170條規定之限制，合先敘
    明。
二、上開犯罪事實，業據被告林柏宏於警詢、偵查、本院準備程
    序及審理程序坦承不諱（見110年度偵字第341號偵卷【下稱
    第341號偵卷】第32至38頁、110年度偵緝字第90號偵卷第67
    頁、本院卷第129、142頁），核與證人即告訴人余欣怡於警
    詢、偵查及本院準備程序中指訴之情節相符（見第341號偵
    卷第39至45頁、第149頁、本院卷第36頁）；並有警員製作
    之職務報告、7-11電子發票存根聯、全家電子發票證明聯、
    哆啦貼紙點數、全家載具交易明細、國泰世華銀行自助加油
    明細報表、台亞直營頭份加油站交易明細、全家便利商店簽
    單回覆明細表、國泰世華銀行信用卡交易明細表、國泰世華
    商業銀行信用卡作業部109年10月6日國世卡部字第10900009
    44號函附信用卡（卡號0000-0000-0000-0000）之相關資料
    、苗栗縣警察局竹南分局大同派出所受理刑事案件報案三聯
    單、被告林柏宏持告訴人信用卡消費之監視器錄影畫面截圖
    、被告林柏宏持告訴人信用卡購買遊戲點數紀錄截圖、告訴
    人之皮夾及信用卡照片、車輛詳細資料報表（見第341號偵
    卷第27頁、67至111頁、115至131、132至134、135）、全家
    便利商店股份有限公司110年10月1日全管字第2512號函附信
    用卡消費明細（代銷即1000點GASH點數）（見本院卷第43至
    47頁）在卷足參，足徵被告林柏宏任意性自白確與事實相符
    ，堪以採信。本案事證已臻明確，被告林柏宏犯行，洵堪認
    定，應依法論科。
三、法律見解：
　㈠按刑法第339 條第2 項之詐欺罪，以得財產上不法之利益為
    要件，例如取得債權、免除債務之類。若詐得現實之財物，
    即與財產上不法之利益有別，應屬同條第1 項之範圍；亦即
    ，詐欺取財罪及詐欺得利罪，前者之行為客體係指財物，後
    者則指取得債權、免除債務、延期履行債務或提供勞務等財
    物以外之財產上不法利益（最高法院25年度非字第119 號、
    86年度台上字第3534號判決意旨參照）。①遊戲點數性質上
    屬虛擬儲值遊戲點數，供人憑以遊玩網路遊戲使用，具有財
    產上價值之利益，然非現實可見之有形體財物，自應為財物
    以外之財產上不法利益無誤。本案被告林柏宏持告訴人之信
    用卡，至便利商店購買可獲取儲值編號，進而儲值遊戲點數
    以為遊玩之實體GASH遊戲點數卡，是核其此部分所為，係犯
    刑法之詐欺得利罪。②被告林柏宏至便利商店購買遠傳超4（
    易付卡）、吐司，至火鍋店吃火鍋，至加油站加油等，均持
    告訴人之信用卡刷卡消費，因此獲得有形體之財物，應係犯
    刑法之詐欺取財罪。
　㈡次按持信用卡交易，基本上於聯合信用卡中心不依契約給付
    持卡人所消費之帳款予特約商店時，持卡人對於特約商店仍
    直接負有給付價金義務，從而持信用卡交易與通常之買賣，
    並無差異，僅在價金給付上由發卡銀行經由信用卡中心代為
    付帳，而發卡銀行經由信用卡中心給付特約商店價金後，持
    卡人即對發卡銀行負擔給付價金債務而已，故倘持卡人並無
    支付價金之真意，而向特約商店提示他人之信用卡消費，使
    特約商店及其職員誤認其為信用卡之所有人並有支付價金之
    真意而陷於錯誤，性質上即屬對特約商店及其店員施行詐欺
    ，而得論以詐欺取財及詐欺得利罪。　
　㈢再按如數行為於同時同地或密切接近之時地實施，侵害同一
    之法益，各行為之獨立性極為薄弱，依一般社會健全觀念，
    在時間差距上，難以強行分開，在刑法評價上，以視為數個
    舉動之接續施行，合為包括之一行為予以評價，較為合理，
    則屬接續犯，而為包括之一罪（最高法院86年度台上字第32
    95號判例意旨參照）。查本案被告林柏宏於附表一所示之盜
    刷告訴人信用卡詐取財物及不法利益之行為中，如係在同一
    家門市，持告訴人之信用卡，在密接、時地刷卡消費，其數
    次刷卡行為之獨立性均極為薄弱，且侵害同一法益，依一般
    社會健全觀念，在時間差距上，難以強行分開，在刑法評價
    上，視為數個舉動之接續施行，包括評價為法律上一行為，
    屬接續犯，應論以一罪。
  ㈣又按刑法上一行為而觸犯數罪名之想像競合犯，其存在之目
    的，在於避免對於同一不法要素予以過度評價，則自然意義
    之數行為，得否評價為法律概念之一行為，應就客觀構成要
    件行為之重合情形、主觀意思活動之內容、所侵害之法益與
    行為間之關連性等要素，視個案情節依社會通念加以判斷。
    如具有行為局部之同一性，或其行為著手實行階段可認為同
    一者，得認與一行為觸犯數罪名之要件相侔，而依想像競合
    犯論擬（最高法院101年度台上字第2449號判決意旨參照）
    。本件被告於如附表二所示時、地，盜刷信用卡詐取財物及
    不法利益，並在簽帳單上偽簽告訴人之署押，再交還不知情
    之店員，係以一行為而同時觸犯上開行使偽造私文書、詐欺
    取財及詐欺得利罪，應成立想像競合犯。　
四、論罪科刑：
　㈠核被告林柏宏於附表一編號1、2、5、6、8、9、10、11、12
    、13、14，均係犯刑法第339條第2項之詐欺得利罪；於附表
    一編號3、15，均係犯刑法第339條第1項之詐欺取財罪；於
    附表一編號4、7，均係犯刑法第339條第1、2項之詐欺取財
    及詐欺得利罪；於附表二所為，係犯刑法第216條、第210條
    之行使偽造私文書罪、刑法第339條第1、2項之詐欺取財及
    詐欺得利罪。
　㈡被告於附表二所示特約商店之簽帳單上偽造「余欣怡」署押
    之行為，為偽造私文書之部分行為，而其偽造私文書之低度
    行為，復為行使之高度行為所吸收，均不另論罪。　
　㈢被告林柏宏在同一家門市，持告訴人之信用卡，在密接、時
    地刷卡消費，其數次刷卡行為之獨立性均極為薄弱，且侵害
    同一法益，依一般社會健全觀念，在時間差距上，難以強行
    分開，在刑法評價上，視為數個舉動之接續施行，包括評價
    為法律上一行為，應論以接續犯之一罪。
　㈣被告林柏宏於附表一編號4、7，所犯刑法第339條第1、2項之
    詐欺取財及詐欺得利罪，係以一盜刷信用卡之行為，詐取財
    物及不法利益，乃一行為而同時觸犯上開詐欺取財及詐欺得
    利罪，應依刑法第55條前段想像競合犯之規定，從一重即消
    費金額最多部分，論以詐欺得利之一罪。
　㈤被告林柏宏於附表二所犯刑法第216條、第210條之行使偽造
    私文書罪、刑法第339條第1、2項之詐欺取財及詐欺得利罪
    ，以一盜刷信用卡詐取財物及不法利益，並在簽帳單上偽簽
    告訴人之署押，再交還不知情之店員，係以一行為而同時觸
    犯上開行使偽造私文書、詐欺取財及詐欺得利罪，亦應依刑
    法第55條前段想像競合犯之規定，從一重之行使偽造私文書
    罪處斷。
　㈥查被告林柏宏前因違反毒品危害防制條例案件，經本院以102
    年度訴字第582號判決判處有期徒刑2年，再經臺灣高等法院
    臺中分院以104年度上訴字第1036號及最高法院以105年度台
    上字第223號判決上訴駁回確定（下稱甲案）；又因偽造文
    書案件，經臺灣新竹地方法院以107年度竹簡字第1086號判
    決有期徒刑3月確定（下稱乙案）。甲、乙案入監接續執行
    後，於民國108年12月4日假釋，至109年6月30日期滿未經撤
    銷而以已執行論乙節，有臺灣高等法院被告前案紀錄表在卷
    可稽，其於受徒刑執行完畢後5年以內故意再犯本案有期徒
    刑以上之罪，為累犯。本院依司法院釋字第775號解釋意旨
    ，審酌被告前因犯罪而經徒刑執行完畢後，理應產生警惕作
    用，能因此自我控管，不再觸犯有期徒刑以上之罪，卻於執
    行完畢後故意再犯本案之罪，足見被告有其特別惡性，且前
    罪之徒刑執行無成效，對於刑罰之反應力顯然薄弱等一切情
    節，應依刑法第47條第1項規定各加重其刑。　
　㈦被告林柏宏所犯13次詐欺得利罪、2次詐欺取財罪、1次行使
    偽造私文書罪，均犯意各別，行為互殊，應分論併罰。按被
    告刷卡消費之特約商店，如非同一門市店，因被害特約商店
    及店員不同，無從成立接續犯，起訴書認被告於附表一之全
    部犯行，係基於單一犯意接續而為，應論以接續犯，自有未
    洽。
  ㈧爰審酌被告林柏宏行為時正值青壯之年，好手好腳，非無謀
    生能力，不思循合法途徑獲取財物，竟為一己私利，擅自持
    告訴人之信用卡，盜刷他人信用卡，用以購買食物、遊戲點
    數或加油等，破壞信用卡流通安全，危害社會治安，殊值非
    難，犯後迄今尚未與告訴人成立民事和解，犯後能坦白承認
    ，節省有限之司法資源，暨考量被告犯罪之動機、目的、手
    段、所詐得之財物及不法利益價值非鉅，其向本院自陳教育
    程度為高職肄業，曾從事貼磁磚工作，與前妻生有1子等一
    切情狀，並參酌告訴人到院陳述之意見（見本院卷第37頁）
    ，分別量處如附表一、二「宣告刑及沒收」欄所示之刑，並
    均諭知易科罰金之折算標準，暨定其應執行如首揭主文欄所
    示刑及諭知易科罰金之折算標準，以資懲儆。
五、沒收部分：
(一)按偽造之印章、印文或署押，不問屬於犯人與否，沒收之，
    刑法第219條定有明文。被告林柏宏在全家便利商店-竹南金
    山國泰世華銀行MASTERCARD信用卡持卡人簽名欄位，偽簽「
    余欣怡」之署名1 枚，應依刑法第219條規定，不論屬於犯
    人與否，於被告林柏宏所犯行使偽造私文書犯行之罪刑項下
    宣告沒收。
(二)次按犯罪所得，屬於犯罪行為人者，沒收之；犯罪所得，包
    括違法行為所得、其變得之物或財產上利益及其孳息，刑法
    第38條之1第1項前段、第4項分別定有明文。上述規定旨在
    澈底剝奪犯罪行為人因犯罪而直接、間接所得，或因犯罪所
    生之財物及相關利益，以貫徹任何人都不能坐享或保有犯罪
    所得或犯罪所生利益之理念，藉以杜絕犯罪誘因，而遏阻犯
    罪。經查被告因盜刷而詐得如附表一、二之財物及財產上利
    益，均屬被告本案之犯罪所得，應依上開規定予以宣告沒收
    ，於全部或一部不能沒收或不宜執行沒收時，應依刑法第38
    條之1第3項之規定，追徵其價額。
據上論斷，應依刑事訴訟法第273條之1第1項、第299條第1項前
段，刑法第216條、第210條、第219條、第339條第1項、第2項、
第55條前段、第41條第1項前段、第8項、第47條第1項、第51條
第5款、第38條之1第1項、第3項、第4項，刑法施行法第1條之1
第1項，判決如主文。
本案經檢察官林宜賢提起公訴，檢察官吳宛真到庭執行職務。　
中　　華　　民　　國　  111　　年　　2　　月　　24  　日
                  刑事第一庭    法  官  柳章峰
以上正本證明與原本無異。　　　　　　　　　　　　　　　　如不服本判決應於收受判決後20日內向本院提出上訴書狀，並應敘述具體理由。其未敘述上訴理由者，應於上訴期間屆滿後20日內向本院補提理由書(均須按他造當事人之人數附繕本)「切勿逕送上級法院」。告訴人或被害人如對本判決不服者，應具備理由請求檢察官上訴，其上訴期間之計算係以檢察官收受判決正本之日期為準。　　　　　　　　　　　　　　　　　　　　　　　
                                書記官  王祥鑫
中　　華　　民　　國　  111　　年　　2　　月　　24  　日
附錄論罪科刑法條
刑法第210條
偽造、變造私文書，足以生損害於公眾或他人者，處 5 年以下
有期徒刑。

刑法第216條
行使第 210 條至第 215 條之文書者，依偽造、變造文書或登載
不實事項或使登載不實事項之規定處斷。

刑法第339條
意圖為自己或第三人不法之所有，以詐術使人將本人或第三人之
物交付者，處5年以下有期徒刑、拘役或科或併科50萬元以下罰
金。
以前項方法得財產上不法之利益或使第三人得之者，亦同。
前二項之未遂犯罰之。

附表一：
編號 刷卡日期 特約商店 盜刷金額（新臺幣） 所獲商品/利益 宣告刑及沒收 1 109年9月13日 5時3分許 苗栗縣○○鎮○○○路000號 7-11科星門市  1,000元 遊e卡(遊戲點數) 林柏宏犯詐欺得利罪，累犯，處有期徒刑參月，如易科罰金，以新臺幣壹仟元折算壹日。  109年9月13日 5時4分許 同上 1,000元 遊e卡(遊戲點數) 未扣案之犯罪所得新臺幣貳仟元沒收，於全部或一部不能沒收或不宜執行沒收時，追徵其價額。       2 109年9月13日 7時34分許 苗栗縣○○鎮○○路000號 7-11晟乾門市 1,000元 遊e卡(遊戲點數) 林柏宏犯詐欺得利罪，累犯，處有期徒刑參月，如易科罰金，以新臺幣壹仟元折算壹日。  109年9月13日 7時38分許 同上 1,000元 遊e卡(遊戲點數) 未扣案之犯罪所得新臺幣貳仟元沒收，於全部或一部不能沒收或不宜執行沒收時，追徵其價額。 3 109年9月13日 14時54分許 新竹市○區○○路○段000號 六扇門火鍋店 510元 吃火鍋 林柏宏犯詐欺取財罪，累犯，處有期刑參月，如易科罰金，以新臺幣壹仟元折算壹日。 未扣案之犯罪所得新臺幣伍佰拾元沒收，於全部或一部不能沒收或不宜執行沒收時，追徵其價額。   4 109年9月13日 17時33分許 桃園市○○區○○路00號 全家中壢龍正店 899元 遠傳超4加值 林柏宏犯詐欺得利罪，累犯，處有期徒刑參月，如易科罰金，以新臺幣壹仟元折算壹日。  109年9月13日 17時33分許 同上 2000元 代銷項目 未扣案之犯罪所得新臺幣貳仟捌佰玖拾玖元沒收，於全部或一部不能沒收或不宜執行沒收時，追徵其價額。         5 109年9月13日 18時56分許 桃園市○○區○○路0號 全家中壢站前店 2000元 代銷項目 林柏宏犯詐欺得利罪，累犯，處有期徒刑參月，如易科罰金，以新臺幣壹仟元折算壹日。 未扣案之犯罪所得新臺幣貳仟元沒收，於全部或一部不能沒收或不宜執行沒收時，追徵其價額。   6 109年9月19日 10時44分許 苗栗縣○○鎮○○路000號 7-11晟乾門市 1000元 遊e卡(遊戲點數) 林柏宏犯詐欺得利罪，累犯，處有期徒刑參月，如易科罰金，以新臺幣壹仟元折算壹日。 未扣案之犯罪所得新臺幣參仟元沒收，於全部或一部不能沒收或不宜執行沒收時，追徵其價額。  109年9月19日 10時45分許 同上 2000元 遊e卡(遊戲點數)          7 109年9月19日 11時5分許 苗栗縣○○鎮○○路00000號 7-11和興門市 2170元 遊e卡(遊戲點數) 、新感覺草莓夾心 麵包、香菸 林柏宏犯詐欺得利罪，累犯，處有期徒刑參月，如易科罰金，以新臺幣壹仟元折算壹日。 未扣案之犯罪所得新臺幣貳仟壹佰柒拾元沒收，於全部或一部不能沒收或不宜執行沒收時，追徵其價額。   8 109年9月19日 14時44分許 苗栗縣○○鎮○○路00號 7-11通霄門市  1000元 遊戲點數 林柏宏犯詐欺得利罪，累犯，處有期徒刑參月，如易科罰金，以新臺幣壹仟元折算壹日。 未扣案之犯罪所得新臺幣壹仟元沒收，於全部或一部不能沒收或不宜執行沒收時，追徵其價額。   9 109年9月20日 6時34分許 苗栗縣○○鎮○○○街0號 全家竹南龍佳店 1000元 代銷項目（即gash 點數） 林柏宏犯詐欺得利罪，累犯，處有期徒刑參月，如易科罰金，以新臺幣壹仟元折算壹日。 未扣案之犯罪所得新臺幣壹仟元沒收，於全部或一部不能沒收或不宜執行沒收時，追徵其價額。        10 109年9月20日 7時11分許 苗栗縣○○鎮○○街000號 全家竹南大營店 2000元 代銷項目（即gash 點數） 林柏宏犯詐欺得利罪，累犯，處有期徒刑參月，如易科罰金，以新臺幣壹仟元折算壹日。 未扣案之犯罪所得新臺幣貳仟元沒收，於全部或一部不能沒收或不宜執行沒收時，追徵其價額。         11 109年9月20日 7時28分許 苗栗縣○○鎮○○街00號 全家竹南博愛店 2000元 代銷項目（即gash 點數） 林柏宏犯詐欺得利罪，累犯，處有期徒刑參月，如易科罰金，以新臺幣壹仟元折算壹日。 未扣案之犯罪所得新臺幣肆仟元沒收，於全部或一部不能沒收或不宜執行沒收時，追徵其價額。  109年9月20日 7時29分許 苗栗縣○○鎮○○街00號 全家竹南博愛店 2000元 代銷項目（即gash 點數）          12 109年9月20日 7時52分許 苗栗縣○○鎮○○路000號 7-11竹南光南店 1000元 代銷項目-遊e 卡(遊戲點數) 林柏宏犯詐欺得利罪，累犯，處有期徒刑參月，如易科罰金，以新臺幣壹仟元折算壹日。 未扣案之犯罪所得新臺幣參仟元沒收，於全部或一部不能沒收或不宜執行沒收時，追徵其價額。  109年9月20日 7時52分許 苗栗縣○○鎮○○路000號 7-11竹南光南店 2000元 代銷項目（即gash 點數）         13 109年9月20日 8時33分許 苗栗縣○○鎮○○○路000號 7-11科星門市 1500元 gash點數 林柏宏犯詐欺得利罪，累犯，處有期徒刑參月，如易科罰金，以新臺幣壹仟元折算壹日。 未扣案之犯罪所得新臺幣壹仟伍佰元沒收      ，於全部或一部不能沒收或不宜執行沒收時，追徵其價額。  14 109年9月20日 13時38分許 苗栗縣○○鎮○○路000號 全家光華店 2000元 gash點數 林柏宏犯詐欺得利罪，累犯，處有期徒刑參月，如易科罰金，以新臺幣壹仟元折算壹日。 未扣案之犯罪所得新臺幣貳仟元沒收，於全部或一部不能沒收或不宜執行沒收時，追徵其價額。   15 109年9月19日 10時27分許 苗栗縣○○市○○路000號 台亞頭份加油站 1232元 加油 林柏宏犯詐欺取財罪，累犯，處有期徒刑參月，如易科罰金，以新臺幣壹仟元折算壹日。 未扣案之犯罪所得新臺幣貳仟零捌拾肆元沒收，於全部或一部不能沒收或不宜執行沒收時，追徵其價額。  109年9月20日 14時9分許 苗栗縣○○市○○路000號 台亞頭份加油站 852元 加油  

附表二：
編號 刷卡日期 特約商店 盜刷金額 所獲商品/利益 宣告刑及沒收 1 109年9月19日 10時30分許 苗栗縣○○鎮○○000號 全家竹南金山店  3,030元 遊e卡（遊戲點數 ）、草莓夾心吐司 林柏宏犯行使偽造私文書罪，累犯，處有期徒刑參月，如易科罰金，以新臺幣壹仟元折算壹日。 全家便利商店-竹南金山國泰世華銀行MASTERCARD信用卡持卡人簽名欄位上偽造「余欣怡」之署押壹枚沒收。 未扣案之犯罪所得新臺幣參仟零參拾元沒收，於全部或一部不能沒收或不宜執行沒收時，追徵其價額。